【裁判字號】    99,上易,548
【裁判日期】    991117
【裁判案由】    詐欺
【裁判全文】
臺灣高等法院刑事判決                 99年度上易字第548號
上  訴  人  臺灣臺北地方法院檢察署檢察官
被      告  許耀文
上列上訴人因被告詐欺案件，不服臺灣臺北地方法院98年度易緝
字第108 號，中華民國99年1 月27日第一審判決（起訴案號：臺
灣臺北地方法院檢察署97年度偵續字第630 號），提起上訴，本
院判決如下：
    主  文
上訴駁回。
許耀文緩刑伍年，並應於緩刑期間履行如附件壹、貳所示和解筆
錄內容一之義務
    事  實
一、許耀文於民國93年6 月間因資金週轉不靈，且積欠薄亦華新
    臺幣（下同）1 百多萬元無力清償，竟基於意圖為自己不法
    所有之詐欺取財、詐欺得利概括犯意，分別向薄亦華、游評
    昊佯稱：其於93年6 月20日自任會首召集互助會，每會5 萬
    元，標金5000元，採內標制，會員20名等語，邀薄亦華、游
    評昊加入互助會，並另與薄亦華約定，於薄亦華得標前，由
    許耀文按月繳納薄亦華應納之各期活會會款，以抵銷前述借
    款，於薄亦華得標取得會款後，應納之各期死會會款亦均由
    許耀文繳納，用以抵銷前述借款，許耀文嗣並交付虛構之互
    助會會單予薄亦華、游評昊以取信2 人，致薄亦華、游評昊
    均陷於錯誤，誤信確有該互助會存在，先後參加該互助會，
    薄亦華遂同意以許耀文代繳之第1 期應繳會款5 萬元抵銷前
    述借款，游評昊則交付5 萬元予許耀文，作為第1 期應繳會
    款，許耀文因此獲得抵銷薄奕華5 萬元債務之財產上不法利
    益，及游評昊交付之5 萬元。許耀文繼而承前詐欺取財之概
    括犯意，於同年7 月間以前述相同謊言，佯稱前述互助會僅
    餘1 會即可召足等語，邀許汝誼入會，致許汝誼陷於錯誤，
    誤信確有該互助會存在，同意參加該互助會，因而交付5 萬
    元予許耀文，作為第1 期應繳會款。嗣該互助會於93年7 月
    20日在凱勇股份有限公司（下稱凱勇公司，址設臺北市○○
    ○路100 號9 樓之6 ）舉行第1 次開標，由許耀文主持，薄
    亦華、游評昊、許汝誼均親自到場，許耀文承前詐欺取財、
    詐欺得利之概括犯意，取出預先準備之紙籤4 張（1 張「○
    」，3 張「」，抽到「○」者即得標），各人當場隨機抽
    取，由許汝誼得標，造成互助會存在之假象，致薄亦華、游
    評昊誤信該互助會存在，薄亦華遂同意以許耀文代繳之第2
    期會款5 萬元抵銷前述借款，游評昊亦交付5 萬元予許耀文
    ，作為第2 期應繳會款，許耀文因此獲得抵銷薄亦華5 萬元
    債務之財產上不法利益，及游評昊交付之5 萬元。約5 、6
    日後（即約93年7 月底左右），因許耀文遲未將互助會款交
    付許汝誼，經許汝誼向之索討，許耀文遂佯稱其身體不適，
    該互助會無法繼續進行，將會返還許汝誼前已繳納之第1 期
    會款5 萬元等語，致許汝誼誤信以為真，未再深究，等候許
    耀文返還第1 期會款5 萬元。93年8 月20日，該互助會在凱
    勇公司舉行第2 次開標，由許耀文主持，薄亦華、游評昊均
    親自到場，許耀文仍承前詐欺取財、詐欺得利之概括犯意，
    當場製作紙籤3 張（1 張「○」，2 張「」），由許耀文
    、薄亦華、游評昊隨機抽取，許耀文於抽得「○」之紙籤後
    ，佯稱林嘉禧乃事先以電話委託其投標，該次應由不在場之
    林嘉禧得標，造成互助會持續存在之假象，致薄亦華、游評
    昊誤信該互助會存在，薄亦華遂同意以許耀文代繳之第3 期
    會款5 萬元抵銷前述借款，游評昊亦再度交付5 萬元予許耀
    文，作為第3 期應繳會款，許耀文因此獲得抵銷薄亦華5 萬
    元債務之財產上不法利益，及游評昊交付之5 萬元。93年9
    月20日，該互助會在凱勇公司舉行第3 次開標，由許耀文主
    持，薄亦華、游評昊均親自到場，許耀文仍承前詐欺取財、
    詐欺得利之概括犯意，當場製作紙籤2 張（1 張「○」，1
    張「」），由薄亦華、游評昊隨機抽取，結果由游評昊得
    標，造成互助會持續存在之假象，致薄亦華誤信該互助會存
    在，薄亦華遂同意由許耀文代繳第4 期應繳會款5 萬元，用
    以抵銷前述借款中之5 萬元，許耀文因此獲得抵銷薄奕華5
    萬元債務之財產上不法利益。數日後，因許耀文遲未將互助
    會款交付游評昊，經游評昊向之索討，許耀文遂佯稱會員未
    繳交會款，該互助會無法繼續進行，游評昊雖察覺有異，但
    未深究，僅要求許耀文將其前已繳交之會款合計15萬元返還
    。由於薄亦華亟欲得標，於第4 次即93年10月20日開標之前
    ，預先以電話向許耀文告稱其該期一定會前往投標，且勢必
    得標，許耀文遂於93年10月20日開標日當天，向前往凱勇公
    司準備投標之薄亦華告以該互助會取消。嗣因許耀文遲未返
    還許汝誼前已交付之第1 期應繳會款5 萬元，許耀文又避不
    見面，經許汝誼與薄亦華聯絡，發現互助會仍然繼續進行至
    第4 期，游評昊、薄亦華、許汝誼始知受騙。
二、案經許汝誼訴請臺灣臺北地方法院檢察署檢察官偵查起訴。
    理  由
壹、程序方面：
    按「除被告所犯為死刑、無期徒刑、最輕本刑為三年以上有
    期徒刑之罪或高等法院管轄第一審案件者外，於前條第一項
    程序進行中，被告先就被訴事實為有罪之陳述時，審判長得
    告知被告簡式審判程序之旨，並聽取當事人、代理人、辯護
    人及輔佐人之意見後，裁定進行簡式審判程序。」，刑事訴
    訟法第273 條之1 第1 項定有明文。查本件被告許耀文所犯
    上開事實欄一所示之詐欺等罪，並非最輕本刑為三年以上有
    期徒刑之罪，且被告於本院99年10月7 日準備程序及99年11
    月3 日審判程序進行中，復就被訴之事實為有罪之陳述，經
    告知被告簡式審判程序之旨，被告及公訴人對於本件改依簡
    式審判程序審理亦均表示無意見，是本院即依刑事訴訟法第
    364 條準用同法第273 條之1 第1 項之規定，裁定本件進行
    簡式審判程序，合先敘明。
貳、實體方面：
一、認定犯罪事實所憑之證據及理由：
    訊據被告許耀文對於上揭犯罪事實均坦承不諱（見本院99年
    10月7 日準備程序筆錄、99年11月3 日審判程序筆錄）。況
    查：
  (一)證人即被害人游評昊於原審審理時結證稱：其有參加被告在
    93年6 月間召集每會5 萬元之互助會1 會，該會應該是20幾
    會，其餘會員都不認識，只有在開標時見過薄亦華、姓許的
    女生（即許汝誼），起會之後幾天，被告有交付會單，就是
    95年度偵字第24443 號卷第8 頁會單（當庭提示），第1 次
    開標是在臺北市○○○路100 號9 樓之6 ，現場有3 個人，
    包括其與薄亦華、許汝誼，3 人都要標，那次是由許汝誼得
    標，第2 次開標時是沒有到場的人得標，就是會單上的林嘉
    禧，當場沒有人打電話進來，是被告說林嘉禧用電話掛標，
    由被告代寫標單，開標方式應該是如同薄亦華所說用抽籤的
    方式（原審卷第53頁至第54頁、第59頁反面）。於檢察事務
    官詢問時證稱：其繳了3 次會款，第4 次（即第4 期，第3
    次投標）標到，當時被告說需要時間向會腳收錢，後來又說
    會腳都不給他錢，要流會，其要求被告返還已給付之會款15
    萬元，之後被告有分期償還。標會時只有看過薄亦華、許汝
    誼，被告說其他會腳都很有錢，不要標，不會過來（96年度
    調偵字第138 號卷第26頁）等語。證人即被害人薄亦華於原
    審審理時結證稱：其有參加被告在93年6 月20日召集之互助
    會，因為被告之前積欠其201 萬元，說要用該會抵欠款，第
    1 次開標是在臺北市○○○路100 號9 樓之6 凱勇公司，進
    到辦公室後，許汝誼、游評昊與其陸續到場，到場之後，被
    告已經事先作好4 支籤，有1 個「○」3 個「」，被告也
    參加進去抽，抽到「○」的就是得標者，那次是許汝誼抽到
    ，大概10分鐘就結束。第2 次是93年8 月20日開標，第3 次
    是93年9 月20日，其2 次都有去。第2 次游評昊有去林嘉禧
    沒去，是許耀文作的籤，有1 個「○」2 個「」，許耀文
    抽到「○」，說他是代林嘉禧抽，所以是林嘉禧標到。第3
    次其和游評昊到場，只有2 個籤，被告當時有說要讓其得標
    ，早點還錢，但結果是游評昊得標。會單是在第3 次或第4
    次時，其要求被告拿出來，被告才勉強拿出來的，會單上其
    他人都沒有出現過。到第4 次也就是93年10月20日其到凱勇
    公司時，被告才說會不起了，因為其之前3 次都沒有標到，
    其打電話跟被告說，這次其一定要得標，所以10月20日一定
    會去標（原審第58頁至第58頁反面）。於檢察官訊問時證稱
    ：互助會名單上得標日期是其寫的，都有開標，直到第5 期
    ，其本來要標，被告說他身體不好，會取消了（97年度偵續
    字第630 號卷第13頁）等語。證人即被害人許汝誼於原審審
    理時結證稱：其有參加被告在93年6 月20日召集之互助會，
    被告說該會都是凱勇公司的同事及他的朋友，預計要20會，
    只差1 會，其就參加，沒有見過其他會員，被告也沒有交付
    會單。93年7 月20日有到開標現場1 次，那次就是其得標，
    游評昊、薄亦華有到場。其得標5 、6 天後，快月底時，被
    告還沒有交付會款，其有追，被告說他身體不舒服，會要取
    消，要返還第1 期會款，被告說他要看醫生，其也沒有追的
    很緊。因為之前參加被告介紹的另1 個採輪標制的會，被告
    原本說93年8 月輪到其得標，但直到93年8 月，其還是沒有
    拿到錢，發現有點問題，在友人蔡衍慶的公司碰到薄亦華，
    才知道會之後還有繼續（原審卷第55頁至第56頁反面）等語
    。由證人游評昊、薄亦華、許汝誼前述證言，參以證人薄亦
    華填載之互助會單（95年度偵字第24443 號卷第8 頁）可知
    ，被告於93年6 月間，向證人薄亦華、游評昊告知，其自任
    會首召集互助會，自93年6 月20日起，每會5 萬元，標金
    5000 元 ，採內標制，會員20名，邀證人薄亦華、游評昊加
    入互助會，繼而於93年7 月20日、8 月20日、9 月20日在臺
    北市○○○路100 號9 樓之6 凱勇公司開標，均由被告主持
    ，第1 次即93年7 月20日開標時，證人薄亦華、游評昊、許
    汝誼均親自到場，被告取出預先準備之紙籤4 張（1 張「○
    」，3 張「」，抽到「○」者即得標），各人當場隨機抽
    取，結果由證人許汝誼得標。第2 次即93年8 月20日開標時
    ，證人薄亦華、游評昊均親自到場，被告當場製作紙籤3 張
    （1 張「○」，2 張「」），由證人薄亦華、游評昊及被
    告隨機抽取，由被告抽得「○」，被告即告知證人薄亦華、
    游評昊，其係代不在場之林嘉禧投標，而由林嘉禧得標。第
    3 次即93年9 月20日開標時，證人薄亦華、游評昊仍親自到
    場，被告當場製作紙籤2 張（1 張「○」，1 張「」），
    由證人薄亦華、游評昊隨機抽取，由證人游評昊得標等情，
    堪予認定。
  (二)依證人林嘉禧於原審審理時結證稱：其有向被告借款，尚未
    清償完畢，其從未見過95年度偵字第24443 號卷第8 頁之互
    助會單，也不認識任何互助會單上所載會員。有印象被告曾
    經邀其參加，但其當時不方便，沒有要參加，所以對於被告
    有無詳細說明互助會之內容或細節為何，以及被告有無要求
    其每月返還5 萬元均不記得，其有還過被告5 萬元，但不知
    道是不是互助會會款，其對該互助會完全沒印象，也從未打
    電話跟被告說要標會（原審卷第98頁至第99頁反面）等語可
    知，證人林嘉禧並未參加前述互助會，亦從未以電話投標。
    則以前述各次投標日只有證人游評昊、薄亦華、許汝誼到場
    投標，從無其他任何1 名會員參與之過程，參以被告及至辯
    論終結為止，均無法提出其餘會員之資料供本院調查，在原
    審到庭之證人林嘉禧復證稱其並未參加該互助會，被告卻於
    第2 次即93年8 月20日開標時，向證人游評昊、薄亦華佯稱
    係證人林嘉禧以電話委託投標，顯見除證人游評昊、薄亦華
    、許汝誼外，互助會單所載其他會員，應均為被告虛構之名
    單。
  (三)前述互助會第1 次即93年7 月20日該次開標，由證人許汝誼
    得標後，被告遲未將會款交付證人許汝誼，經證人許汝誼催
    討，被告即於93年7 月底告以該互助會取消。第2 次即93年
    8 月20日開標時，被告加入抽籤，並於抽得「○」之紙籤後
    ，佯稱證人林嘉禧乃事先以電話委託其投標，該次應由證人
    林嘉禧得標。第3 次即93年9 月20日該次開標，由證人游評
    昊得標後，被告亦遲未將會款交付證人游評昊，經證人游評
    昊催討，被告即告以該互助會取消。第4 次即93年10月20日
    開標之前，因證人薄亦華預先以電話向被告告稱其該期一定
    會前往投標，且勢必得標，被告遂於93年10月20日開標日當
    天，向前往凱勇公司準備投標之證人薄亦華告以該互助會取
    消等情，業據證人游評昊、薄亦華、許汝誼、林嘉禧證述甚
    詳。由此可見，被告除對證人許汝誼佯稱該會僅差1 會即可
    召足，邀證人許汝誼入會外，另利用於各期開標日虛偽踐行
    開標形式，造成互助會存在之假象，致證人薄亦華、游評昊
    誤信該互助會存在，繼續繳納會款或同意抵銷前債，並於證
    人許汝誼、游評昊得標後，陸續告以互助會取消，以免證人
    許汝誼、游評昊追討會款，更於證人薄亦華誓詞得標後，直
    接告以互助會取消，足認被告於邀證人游評昊、薄亦華、許
    汝誼入會時，即無召集互助會之意自明。
  (四)由證人薄亦華在原審到庭結證稱：其參加93年6 月20日互助
    會之前，被告欠其201 萬元，故以該互助會抵償，抵償方式
    為被告為其繳納活會會款抵銷借款，其在偵查中所稱被告幫
    忙繳了1 期5 萬元會款的意思是，第1 次會款算是被告出的
    ，被告召集該互助會的目的就是為了清償其借款（原審卷第
    59頁），於檢察事務官詢問時證稱：被告說要起互助會，會
    費5 萬元他出，如果得標的話，死會之後，他仍負責繳會費
    ，到第4 次被告說他身體不好，會要取消，其質疑被告如何
    還錢，被告即於94年3 月與其簽訂和解書（96年度調偵字第
    138 號卷第7 頁）等語，參以被告與證人薄亦華簽署之和解
    書（96年度他字第3315號卷第43頁）可知，被告因積欠證人
    薄亦華債務，無力清償，遂與證人薄亦華商議，由被告召集
    前述互助會，代繳第1 期會款及活會（即未得標前）會款，
    並於證人薄亦華得標後，繼續繳納各期死會會款，以抵銷前
    述債務。則被告佯裝召集互助會，並交付虛構之互助會會單
    予薄亦華，致薄亦華陷於錯誤，誤信確有該互助會存在，同
    意被告以代繳之各期會款抵銷前述借款，被告主觀上確有藉
    此獲取抵銷前債之財產上不法利益之意圖甚明。
  (五)綜上所述，本件證據明確，已可認定被告有事實欄所載詐欺取
    財、詐欺得利等犯行，應依法論科。
二、新舊法比較及論罪理由：
  (一)被告行為後，刑法已於94年2 月2 日修正公布，並於95年7
    月1 日施行，修正後第2 條第1 項規定：「行為後法律有變
    更者，適用行為時之法律。但行為後之法律有利於行為人者
    ，適用最有利於行為人之法律。」此項修正乃為符合刑法第
    1 條罪刑法定主義之要求，貫徹法律禁止溯及既往原則，屬
    規範行為後法律變更所生新舊法律比較適用之準據法，無比
    較新舊法之問題，應逕適用修正後刑法決定新舊法之適用，
    先予敘明。又刑法第2 條第1 項既曰法律，自較刑之範圍為
    廣；除法律有特別規定者（如修正後刑法第2 條第2 項非拘
    束人身自由之保安處分適用裁判時法，修正後刑法施行法第
    9 條之3 規定之情形），應依其規定；或事關執行之緩刑之
    宣告，或犯罪在刑法修正施行前，自首在刑法施行後之自首
    部分，或程序之規定（程序從新，如刑法第40條沒收宣告之
    程序規定），應適用裁判時之修正後刑法之規定外；依修正
    後刑法第2 條第1 項比較時，應就罪刑有關之共犯、未遂犯
    、連續犯、牽連犯、結合犯，以及累犯加重，自首減輕暨其
    他法定加減原因（如身分加減）與加減例等一切情形，綜其
    全部之結果而為比較後整個適用，不能割裂而分別適用有利
    益之條文，有最高法院95年5 月23日95年度第8 次刑庭會議
    決議可參。惟此所謂割裂適用，係指與罪刑有關之本刑而言
    ，不包括易刑處分在內，有關易科罰金及易服勞役之折算標
    準，應分別為新舊法有利不利之比較，依刑法第2 條第1 項
    從舊從輕原則定其易刑之折算標準，最高法院亦著有96年度
    臺上字第2790、6956號判決意旨足憑。其中，修正後刑法第
    55條關於想像競合犯之規定，增列「不得科以較輕罪名所定
    最輕本刑以下之刑」，惟此僅係法理之明文化，非屬法律之
    變更，自無新、舊法比較之問題。茲就新舊法之比較適用依
    序說明如下：
  1.刑法第33條第5 款關於罰金刑之規定：刑法分則編各罪所定
    罰金刑之貨幣單位原為銀元，修正前刑法第33條第5 款規定
    ：「罰金：1 元（銀元）以上。」，而依98年4 月29日廢止
    前罰金罰鍰提高標準條例規定，72年6 月26日前修正之刑法
    部分條文罰金數額提高2 至10倍，其後修正者則不提高倍數
    ，並依現行法規所定貨幣單位折算新臺幣條例規定，以銀元
    1 元折算新臺幣3 元；修正後刑法第33條第5 款規定：「罰
    金：新臺幣1 千元以上，以百元計算之。」，故刑法分則法
    定本刑中列有罰金者，其法定最低度罰金因之提高，涉及科
    刑規範變更，故仍有比較新舊法之必要（最高法院96年度臺
    上字第1464號判決意旨參照）。而刑法第33條第5 款所定罰
    金貨幣單位經修正為新臺幣後，刑法分則各罪所定罰金刑之
    貨幣單位亦應配合修正為新臺幣，為使刑法分則編各罪所定
    罰金之最高數額與刑法修正前趨於一致，乃增訂刑法施行法
    第1 條之1 ：「中華民國94年1 月7 日刑法修正施行後，刑
    法分則編所定罰金之貨幣單位為新臺幣。94年1 月7 日刑法
    修正時，刑法分則編未修正之條文定有罰金者，自94年1 月
    7 日刑法修正施行後，就其所定數額提高為30倍。但72年6
    月26日至94年1 月7 日新增或修正之條文，就其所定數額提
    高為3 倍。」；從而，刑法分則編各罪所定罰金刑之最高數
    額，於上述規定修正後並無不同，惟修正後刑法第33條第5
    款所定罰金刑最低數額，較之修正前提高，自以修正前刑法
    第33條第5 款規定有利於被告。
  2.連續犯：刑法修正後，刪除第56條連續犯之規定，此刪除雖
    非犯罪構成要件之變更，但顯已影響行為人刑罰之法律效果
    ，自屬法律有變更，經比較新、舊法結果，舊法第56條連續
    犯之規定乃將被告連續之數行為以一罪論，較有利被告。
  3.綜合上述各條文修正前後之比較，行為時之法律較有利於行
    為人，依刑法第2 條第1 項前段之規定，應整體適用被告行
    為時即修正前刑法之規定。
  (二)核被告所為虛構召集互助會，致被害人游評昊、許汝誼陷於
    錯誤，而分別交付15萬元、5 萬元之行為，係犯刑法第339
    條第1 項之詐欺取財罪。所為虛構互助會，致被害人薄亦華
    陷於錯誤，而同意以被告代繳之會款抵銷前述借款之行為，
    係犯刑法第339 條第2 項詐欺得利罪，公訴意旨認此部分係
    涉犯刑法第339 條第1 項詐欺取財罪，尚有未洽，惟起訴之
    基本社會事實同一，爰依法變更起訴法條。被告各次以同一
    虛構互助會之詐術向被害人游評昊、薄亦華行使，而取得現
    金及抵銷債務之利益，各同時觸犯詐欺取財、詐欺得利2 罪
    名，均為想像競合犯，各從情節較重之詐欺取財罪處斷。前
    述各次詐欺取財犯行間，時間緊接，方式相同，觸犯構成要
    件相同之罪名，顯係基於概括犯意反覆為之，為連續犯，應
    以一罪論，並依法加重其刑。
三、維持原判決及駁回上訴之理由：
  (一)原審以被告所為詐欺取財、詐欺得利等犯行事證明確，適用
    刑法第2 條第1 項前段、第339 條第1 項、第2 項、第55條
    前段，修正前刑法第56條、第41條第1 項前段，刑法施行法
    第1 條之1 ，廢止前罰金罰鍰提高標準條例第2 條，中華民
    國96年罪犯減刑條例第2 條第1 項第3 款、第7 條、第9 條
    之規定，併審酌被告詐得之數額及因此獲得之利益非鉅，事
    後並已分期償還被害人游評昊，但其犯後仍任意執詞抗辯，
    未見悔意等一切情狀，量處有期徒刑10月。另被告之犯罪合
    於中華民國96年罪犯減刑條例第2 條第1 項第3 款之規定，
    應將宣告刑予以減刑為有期徒刑5 月。再說明：被告行為時
    之刑法第41條第1 項前段規定：「犯最重本刑為5 年以下有
    期徒刑以下之刑之罪，而受6 個月以下有期徒刑或拘役之宣
    告，因身體、教育、職業、家庭之關係或其他正當事由，執
    行顯有困難者，得以1 元以上3 元以下折算1 日，易科罰金
    。」，被告行為時之易科罰金折算標準，依98年4 月29日公
    告廢止前罰金罰鍰提高標準條例第2 條前段規定，係就其原
    定數額提高為100 倍折算1 日，則本件被告行為時之易科罰
    金折算標準，應以銀元100 元至300 元折算1 日，經折算為
    新臺幣後，即應以新臺幣300 元至900 元折算為1 日。惟95
    年7 月1 日施行之刑法第41條第1 項前段規定：「犯最重本
    刑為5 年以下有期徒刑以下之刑之罪，而受6 個月以下有期
    徒刑或拘役之宣告者，得以新臺幣1000元、2000元或3000元
    折算1 日，易科罰金。」，經比較修正前後易科罰金折算標
    準，以舊法較有利被告，並依修正前刑法第41條第1 項前段
    諭知如易科罰金以銀元300 元即新臺幣900 元折算1 日。經
    核認事用法均無違誤，量刑亦屬妥適。
  (二)檢察官上訴意旨略以：被告尚未賠償被害人薄亦華及許汝誼
    之損失，且原審量刑過輕，請求從重量刑云云。惟查：按刑
    之量定，為求個案裁判之妥當性，法律賦予法院裁量之權，
    量刑輕重，屬為裁判之法院得依職權自由裁量之事項，苟其
    量刑已以行為人之責任為基礎，並斟酌刑法第57條各款所列
    情狀，在法定刑度內，酌量科刑，如無偏執一端，致明顯失
    出失入情形，上級審法院即不得單就量刑部分遽指為不當或
    違法，原審關於被告科刑之部分，業已以被告之責任為基礎
    ，並審酌被告素行、犯罪情節、犯後態度等情，而就被告所
    犯之本罪，處有期徒刑10月，減刑為有期徒刑5 月，並諭知
    如易科罰金以銀元300 元即新臺幣900 元折算1 日等情，並
    未逾法定刑度，經核亦無違誤，此均不能任意指摘為違法。
    況經本院協調下，被告業已與被害人薄亦華及許汝誼達成如
    附件壹、貳所示和解筆錄內容之民事和解，則檢察官主張被
    告尚未賠償被害人薄亦華及許汝誼之損失，且原審量刑過輕
    ，請求從重量刑云云，顯不足取。是檢察官之上訴為無理由
    ，應予駁回。
四、附條件緩刑之宣告：
  (一)又被告前雖有違反妨害兵役治罪條例案件，經臺灣高雄地方
    法院以76年度易字第4412號判決判處有期徒刑6 月，緩刑2
    年，並於77年3 月2 日判決確定，於79年3 月2 日緩刑期滿
    ；再因犯侵占罪，經臺灣高雄地方法院以89年度易字第3273
    號判決判處有期徒刑4 月，緩刑2 年，並於89年11月24日判
    決確定，於91年11月24日緩刑期滿等情，此有有本院被告前
    案紀錄表在卷可參，而被告前開2 案件緩刑之宣告均未經撤
    銷，其刑之宣告皆失其效力，其刑既失其效力，即與未曾受
    徒刑之宣告相同，且緩刑之宣告，亦隨之不存在，自可再於
    本件宣告緩刑（參閱61年法律座談會刑事類第66號提案；最
    高法院28年上字第2009號判例；與司法院80年1 月1 日廳
    刑一字第13529 號函，刑事法律問題研究第八輯第91至95頁
    ）。況被告係因一時失慮，致罹刑典，經此偵審程序及罪刑
    之宣告後，應知警惕而無再犯之虞；再被告業已與被害人游
    評昊、薄亦華及許汝誼達成和解，此有卷附和解書及和解筆
    錄可稽（見原審卷及本院卷），被害人薄亦華及許汝誼在本
    院準備程序中並明確表示：希望本院給予被告緩刑之機會，
    但應命被告於緩刑期間給付如附件所示和解條件所約定之款
    項內容等情（詳下述），本院因認為讓被告能工作賺錢以賠
    償被害人，對於被害人之權益較為有利，故被告暫不執行其
    刑為當，爰依刑法第74條第1 項第1 款之規定，予以宣告被
    告緩刑5 年，用啟自新。
  (二)再按「緩刑宣告，得斟酌情形，命犯罪行為人為下列各款事
    項：三向被害人支付相當數額之財產或非財產上之損害賠償
    。」，刑法第74條第2 項第3 款亦有明文。本院爰依被害人
    薄亦華及許汝誼之上開請求，依上開規定，於緩刑宣告下附
    負擔－命被告於緩刑期間履行如附件壹、貳所示和解筆錄一
    內容之義務。
  (三)又依刑法第75條之1 第1 項第4 款之規定及和解筆錄之內容
    ，被告如累積逾3 期未對被害人薄亦華及許汝誼履行上開給
    付義務的話，被告之緩刑宣告得被撤銷，併予敘明。
據上論斷，應依刑事訴訟法第364 條、第273 條之1 第1 項、第
368 條，刑法第74條第1 項第1 款、第2 項第3 款，判決如主文
。
本案經檢察官羅建勛到庭執行職務。
中    華    民    國    99    年    11    月    17    日
                  刑事第二十庭審判長法  官  楊貴雄
                                    法  官  林銓正
                                    法  官  許必奇
以上正本證明與原本無異。
不得上訴。
                                    書記官  高郁婷
中    華    民    國    99    年    11    月    17    日
附錄：本案論罪科刑法條全文
中華民國刑法第339條
意圖為自己或第三人不法之所有，以詐術使人將本人或第三人之
物交付者，處 5 年以下有期徒刑、拘役或科或併科 1 千元以下
罰金。
以前項方法得財產上不法之利益或使第三人得之者，亦同。
前二項之未遂犯罰之。

司法院資訊處製作；財團法人民間司法改革基金會備份。
